【裁判字號】    98,易,1378
【裁判日期】    990622
【裁判案由】    詐欺
【裁判全文】
臺灣高雄地方法院刑事判決
公  訴  人  臺灣高雄地方法院檢察署檢察官
被      告  子○○
            戊○○
上列被告因詐欺案件，經檢察官提起公訴（臺灣高雄地方法院檢
察署98年度偵字第27855 號），及移送併案審理（臺灣高雄地方
法院檢察署99年度偵字第247 號、第10704 號；臺灣雲林地方法
院檢察署98年度偵字第6068號；臺灣臺南地方法院檢察署99年度
偵字第582 號、第807 號) ，本院判決如下：
    主  文
子○○幫助犯詐欺取財罪，累犯，處有期徒刑肆月，如易科罰金
，以新臺幣壹仟元折算壹日。
戊○○犯詐欺取財罪，處有期徒刑陸月，如易科罰金，以新臺幣
壹仟元折算壹日。又幫助犯恐嚇取財罪，處有期徒刑伍月，如易
科罰金，以新臺幣壹仟元折算壹日。應執行有期徒刑拾月，如易
科罰金，以新臺幣壹仟元折算壹日。
    事  實
一、子○○前於民國95年間，因詐欺案件，經臺灣臺南地方法院
    以95年度簡字第1215號判處有期徒刑3 月確定，並於95年6
    月27日易科罰金執行完畢。詎仍不知悔改，可預見自己申辦
    手機門號SIM 卡交予不熟識之他人使用，將可規避檢警機關
    之查緝，進而便利犯罪集團實施詐欺取財等財產犯罪，然其
    竟基於縱有人持其所有之手機門號作為詐欺之犯罪工具，亦
    不違背其本意之幫助詐欺取財犯意，於96年11月29日，向遠
    傳電信股份有限公司申辦0000000000號行動電話門號後，旋
    於不詳時間、地點，將其所申辦之上開行動電話SIM 卡，交
    予真實姓名年籍不詳之人使用。戊○○意圖為自已不法之所
    有，於98年4 月間，向不知情之李嘉中（業經檢察官另為不
    起訴處分）佯稱可以幫人辦理小額貸款，適有不知情之己○○（經檢察官另為不起訴處分）因需用錢，經由李嘉中處得
    知該訊息，而與戊○○取得聯繫，戊○○即向其詐稱：辦理
    貸款需要提供其所有之帳戶存摺、提款卡及密碼等語，致己○○陷於錯誤而於98年4 月15日將其向聯邦銀行東嘉義分行
    （下稱聯邦銀行）所申辦之帳號000000000000000 號帳戶之
    存摺、提款卡及密碼等物以超商郵寄之方式寄予李嘉中，再
    由李嘉中將上揭物品轉交予戊○○。詎戊○○明知目前國內
    社會上層出不窮之不法份子為掩飾渠等不法行徑，避免執法
    人員之追究及處罰，經常利用他人之存款帳戶存摺、提款卡
    及密碼轉帳，以確保犯罪所得之不法利益並掩人耳目，因此
    ，在客觀可以預見一般取得他人金融存款帳戶使用之行徑，
    常與財產犯罪所需有密切關連，竟將取得己○○之存摺、提
    款卡及密碼，交予真實姓名年籍不詳自稱「黃先生」之成年
    男子及其所屬犯罪集團使用，而犯罪集團成員取得己○○之
    帳戶存摺、提款卡及密碼後，共同基於意圖為自己不法所有
    之詐欺取財與恐嚇取財之犯意聯絡，為下列之犯行：(一)在奇
    摩拍賣網站，諉稱拍賣手錶，致寅○○陷於錯誤，於98年4
    月29日21時許上網競標購得手錶，並於同年4 月29日21時35
    分許，匯款新臺幣（下同）30,012元至己○○之聯邦銀行帳
    戶，嗣因寅○○未收到手錶，察覺受騙，遂報警查獲；(二)在
    奇摩拍賣網站，諉稱拍賣健康食品，致丁○○陷於錯誤，於
    98年4 月30日某時許上網競標購得該商品，並於98年4 月30
    日17時57分許，匯款3,170 元至己○○之聯邦銀行帳戶，嗣
    因丁○○未收到商品，察覺受騙，遂報警查獲；(三)在露天拍
    賣網站，刊登子○○所申辦0000000000門號，諉稱為洪先生
    ，可以3,200 元販售8 張西堤餐券，丙○○撥打該門號與洪
    先生取得聯繫後，致丙○○陷於錯誤，分別於98年4 月30日
    15時51分許及同日16時31分許，上網購買西提餐券共8 張，
    並於同年4 月30日21時55分許，匯款3,200 元至己○○之聯
    邦銀行帳戶，嗣因丙○○發覺並未收到貨品，且無法聯絡洪
    先生後，察覺受騙，遂報警查獲；(四)在奇摩拍賣網站，諉稱
    販售口罩一批，致甲○○陷於錯誤，於98年5 月1 日某時許
    上網競標購得該批口罩，並於98年5 月1 日20時31分許，以
    提款機匯款30,000元至己○○聯邦銀行帳戶，嗣因甲○○未
    收到口罩，察覺受騙，遂報警查獲；(五)在網路上諉稱出售行
    動電話，致辛○○陷於錯誤，於98年5 月1 日17時許競標購
    得該商品，並於98年5 月1 日20時49分許，匯款5,000 元至
    己○○聯邦銀行帳戶內。嗣因辛○○未能收到網購物品，察
    覺受騙，遂報警查獲；(六)於98年5 月2 日5 時許至同日10時
    30分間某時許，在不詳地點，由該集團某不詳之成年成員擄
    獲壬○○所有之賽鴿5 隻，再按賽鴿腳環上記載之電話號碼
    ，於同日10時30分許，撥打電話予壬○○，向其恫稱：「須
    匯款16,000元至己○○之帳戶，否則不釋回賽鴿並將殺害」
    等語，致使壬○○心生畏怖，乃於同月3 日12時53分許，以
    其友人吳玉珍臺灣銀行楠梓分行帳號000000000000號帳戶匯
    款16,000元至己○○聯邦銀行帳戶內，隨即遭提領一空，嗣
    後賽鴿經釋回，壬○○遂報警查獲；(七)於98年5 月3 日5 時
    許至同日13時10分間某時許，在不詳地點，由該集團某不詳
    之成年成員擄獲癸○○所有之賽鴿2 隻，再按賽鴿腳環上記
    載之電話號碼，於同日13時10分許，撥打電話予癸○○，向
    其恫稱：「須匯款5,005 元至己○○之帳戶，否則不釋回賽
    鴿並將殺害」等語，致使癸○○心生畏怖，乃於翌日（4 日
    ）委由其妻子劉張碧雲，以彰化埔心農會0000000000000 號
    帳戶匯款5,005 元至己○○聯邦銀行帳戶內，隨即遭提領一
    空，嗣後賽鴿經釋回，癸○○遂報警查獲；(八)於98年5 月3
    日5 時許至同日13時30分間某時許，在不詳地點，由該集團
    某不詳之成年成員擄獲庚○○所有之賽鴿2 隻，再按賽鴿腳
    環上記載之電話號碼，於同日13時30分許，撥打電話予庚○○，向其恫稱：「須匯款6,000 元至己○○之帳戶，否則不
    釋回賽鴿並將殺害」等語，致使庚○○心生畏怖，乃於翌日
    （4 日），以其友人陳寶箱中華郵政股份有限公司彰化郵局
    溪湖分局帳號000000000000號帳戶匯款6,000 元至己○○聯
    邦銀行帳戶內，隨即遭提領一空，嗣後賽鴿經釋回，庚○○
    遂報警查獲；(九)於98年5 月3 日5 時許至同日14時10分間某
    時許，在不詳地點，由該集團某不詳之成年成員擄獲乙○○
    所有之賽鴿10隻，再按賽鴿腳環上記載之電話號碼，於同日
    14時10分許，撥打電話予乙○○，向其恫稱：「須匯款20,0
    00元至己○○之帳戶，否則不釋回賽鴿並將殺害」等語，致
    使乙○○心生畏怖，乃於翌日（4 日）至中國信託銀行東台
    南分行匯款20,000元至己○○聯邦銀行帳戶內，隨即遭提領
    一空，嗣後賽鴿經釋回，乙○○遂報警查獲。
二、案經高雄市政府警察局苓雅分局報告臺灣高雄地方法院檢察
    署檢察官及臺北市政府警察局南港分局移送、桃園縣政府警
    察局中壢分局報告臺灣桃園地方法院檢察署呈請臺灣高等法
    院檢察署檢察長核轉臺灣臺南地方法院檢察署再呈請臺灣高
    等法院檢察署檢察長核轉；臺南縣政府警察局報告臺灣臺南
    地方法院檢察署呈請臺灣高等法院檢察署檢察長核轉臺灣高
    雄地方法院檢察署檢察官偵查後偵查起訴暨移送併辦，及臺
    北縣政府警察局土城分局分別報告臺灣嘉義地方法院檢察署
    呈請臺灣高等法院臺南分院檢察署檢察長分別核轉臺灣雲林
    地方法院檢察署檢察官、臺灣臺南地方法院檢察署檢察官移
    送併辦。
    理  由
壹、證據能力部分：
一、被告以外之人於審判外之言詞或書面陳述，除法律有規定者
    外，不得作為證據；被告以外之人於審判外之陳述，雖不符
    刑事訴訟法第159 條之1 至之4 之規定，然經當事人於審判
    程序同意作為證據，法院審酌該言詞陳述或書面陳述作成時
    之情況，認為適當者，亦得為證據；刑事訴訟法第159 條第
    1 項、第159 條之5 第1 項分別定有明文。本判決認定事實
    所引用之證據資料，其中屬於傳聞證據者，均非公務員違背
    法定程序所取得，檢察官及被告戊○○、子○○於本院均同
    意作為認定事實之證據，且審酌各該證人或書面陳述作成時
    之情況，並無違法不當或證明力明顯過低之瑕疵，認為以之
    作為證據為適當，均得作為證據。
二、末按傳聞法則係針對於被告以外之人於審判外之言詞或書面
    陳述所規範之證據法則，換言之「傳聞證據」係指「審判外
    」所為之「陳述或所發生之敘述性動作」，而提出於法庭用
    來證明該敘述事項之真實性之證據。因此，如非被告以外之
    人於審判外以言詞或書面所為之供述證據，即無傳聞法則之
    適用。卷附行動電話0000000000號之通聯紀錄資料、己○○
    之聯邦銀行帳戶未登摺帳項查詢清單、丙○○提供之郵政自
    動櫃員機交易明細表、寅○○提供之活期儲蓄存款存摺影本
    及臺灣企銀台幣活期性存款明細、丁○○提供之彰化銀行自
    動櫃員機交易明細表、壬○○及辛○○提供之中國信託自動
    櫃員機交易明細表、甲○○提供奇摩拍賣網頁資料、劉張碧
    雲（癸○○之妻）於彰化縣埔心鄉農會開戶基本資料、陳寶
    箱（庚○○友人）於中華郵政股份有限公司彰化郵局開戶基
    本資料、乙○○於中國信託商業銀行股份有限公司開戶基本
    資料，均係電腦機器作成之電磁紀錄，再列印所得之結果，
    過程中並無涉入人為知覺、記憶過程之錯誤危險，性質上非
    屬供述證據，故無刑事訴訟法第159 條第1 項規定之適用，
    附此敘明。
貳、實體部分：
一、被告子○○部分：
  (一)訊據被告子○○矢口否認有何幫助詐欺取財之犯行，辯稱：
    上開0000000000號門號SIM 卡是我在申辦之後約20天遺失的
    云云。經查：
  1.0000000000號行動電話門號，係被告子○○於96年11月29日
    向遠傳電信股份有限公司所申辦之事實，為被告子○○於偵
    訊中供述在卷及於本院審理時所不爭執（見偵字第27855 號
    卷第62頁、本院卷第124 頁），並有被告子○○庭呈遠傳電
    信股份有限公司客戶服務中心98年9 月22日函復0000000000
    門號使用情形在卷可稽（見本院卷第58頁）。又詐騙集團成
    員在露天拍賣網站，以被告子○○所申辦0000000000門號，
    向丙○○諉稱為洪先生，可以3,200 元販售8 張西堤餐券，
    致丙○○陷於錯誤，於98年4 月30日15時51分許，上網競標
    購得8 張餐券，並於同年4 月30日21時55分許，匯款3,200
    元至己○○之聯邦銀行帳戶。嗣因丙○○發覺並未收到貨品
    ，且無法聯絡洪先生後，發覺受騙，遂報警處理等情，並經
    證人即被害人丙○○於警詢中證述甚詳（見偵字第27855 號
    卷第17頁、第18頁），復有被害人丙○○提供其匯款之郵政
    自動櫃員機交易明細表、露天拍賣網頁資料、行動電話門號
    0000000000號通聯調閱查詢單在卷可佐（見偵字第27855 號
    卷第24頁、第25頁至第28頁、第32頁），足證被告子○○申
    辦之0000000000門號確已遭詐騙集團用以作為詐欺取財聯絡
    之用。
  2.被告子○○雖否認有幫助詐欺取財之犯行，並以前揭情詞置
    辯。惟被告子○○就其所有之0000000000門號SIM 卡確係遭
    竊乙情，始終未能提出任何證據以實其說，自屬不能證明。
    而該門號係屬易付卡門號與一般月租型門號不同，被告子○○既知選擇易付卡之消費型態而採非一般門號以月承租之消
    費型態，對於易付卡所具有免月租費及免繳帳單之便利性，
    及只需在有效期限內持續儲值，即得持續保有該門號之使用
    權之特性（見本院卷第58頁），理應知之甚詳，且易付卡門
    號因具有無論任何人持用均得任意儲值，無庸再透過申辦人
    即得反覆提供通信服務之特性，則衡諸常情，被告子○○為
    避免竊賊將以其名義申請登記之行動電話門號供作不法使用
    ，自無不立即向警局報案之理，然被告子○○於發現該門號
    遺失後，竟未向警方報案，其所為已與常情相悖。況被告子
    ○○稱：「該門號是我在臺南申辦的，因為我當時在找工作
    要用的，該門號是用來等人家聯絡工作用的，我當時急著要
    找工作，所以該門號遺失時我沒有去報案」（見偵字第2785
    5 號卷第62頁），衡情被告子○○申辦該門號之目的若係為
    供他人聯絡謀職之用，理應妥善保管並隨時留意是否有人撥
    打該門號與其洽商工作之事宜，詎被告子○○明知其供謀職
    之重要聯絡工具遺失，竟未迅速前往遠傳電信股份有限公司
    申請將原SIM 卡停用及立即補發新行動電話SIM 卡備用，與
    被告子○○所稱其係為了找工作才申辦該門號且當時確實係
    急欲謀職之情況顯不相符。
  3.綜上事證及說明，被告子○○就其所辯失竊乙節，未能提出
    任何證據以實其說，已屬不能證明，復有上開諸多悖於常情
    之處，本院自難採信。另被告子○○申用之0000000000門號
    SIM 卡已在詐騙集團所持有中，並經詐騙集團以上開門號用
    以作為詐欺取財聯絡之用，亦已詳如上述，是被告子○○有
    於98年4 月30日（即丙○○接獲詐騙集團來電並留下該門號
    以供聯絡之日期）前之某時許，在不詳地點，將其申辦之行
    動電話門號0000000000號SIM 卡1 張交給真實姓名年籍均不
    詳之成年人所組成之詐騙集團使用，應堪認定。
  4.按以現今一般人前往電信公司申辦門號使用並非難事，收費
    標準亦未因人而異，如非供作不法使用，應無另取得他人電
    話門號，而不以自己名義使用之必要。又行動電話門號事關
    個人隱私權益之保障，其專屬性甚高，若非與本人有密切親
    誼關係，難認有何理由可自由流通使用該行動門號，一般人
    均有妥為保管及防止他人任意使用之認識，且縱有特殊情況
    偶需交付個人行動電話予他人使用，亦必會瞭解他人使用電
    話之用途及合理性始行提供，參以坊間報章雜誌及新聞媒體
    ，對於以簡訊、電話等方式通知中獎或如退稅、輕鬆借款等
    其他類似之不法詐騙方法及詐騙集團經常使用他人之行動電
    話門號，以隱匿其詐欺取財犯罪之不法行徑，規避檢警等執
    法人員之查緝，類此在社會上層出不窮之案件，亦迭經報導
    及再三批露，被告子○○乃年逾40歲之成年人，自能預見將
    行動電話門號提供給不認識之他人，有可能遭他人使用於詐
    欺取財等財產犯罪之用，被告子○○竟仍提供其行動電話門
    號給他人使用，復無法說明合理之提供原因，自堪認被告子
    ○○確有幫助他人實施詐欺犯罪之不確定故意及犯行甚明，
    被告子○○以上開情詞置辯，並否認有幫助詐欺犯行，不足
    採信。
  5.綜上，被告子○○幫助犯詐欺取財罪之犯行，事證明確，其
    上開所辯，為犯後飾卸之詞，不足採信，其犯行堪以認定，
    應依法論科。
二、被告戊○○部分：
  (一)被告戊○○向己○○佯稱可幫其申辦貸款，致己○○陷於錯
    誤而交付其所申辦之聯邦銀行帳戶存摺、提款卡及密碼等情
    ，業據被告戊○○自稱：「因為己○○缺錢，要辦貸款，所
    以透過李嘉中介紹給我，我以電話與己○○聯絡，要他把這
    些資料寄給李嘉中，再轉交給我」（見偵字第27855 號卷第
    13頁）等語明確，核與證人即被害人己○○稱：「我之前要
    辦貸款，就將存摺、提款卡、密碼交給李嘉中，因為他說他
    的朋友戊○○可以幫我辦貸款，戊○○又說錢要存進去匯出
    來，又說錢下來後，怕他拿不到代辦費，所以才跟我要密碼
    」（見偵字第27855 號卷第56頁、第58頁）、證人李嘉中稱
    ：「因為我曾經聽戊○○稱他有配合銀行幫忙辦理貸款，於
    是我就介紹戊○○給己○○認識，己○○與戊○○僅以電話
    聯絡貸款事宜，之後己○○就將他的存摺等物委託我交給戊○○」（見偵字第27855 號卷第54頁至第55頁）等語相符，
    並有己○○之聯邦銀行活期儲蓄存款印鑑卡、客戶基本資料
    未登摺帳項查詢清單（見偵字第27855 號卷第20頁至第23頁
    ），堪信己○○確實係因相信被告戊○○可幫忙代辦貸款，
    遂提供其所有聯邦銀行之帳戶存摺、提款卡及密碼予被告戊○○無虞。又被告戊○○於本院審理時既稱：「我自己沒有
    辦過貸款，所以我對於貸款的程序也不甚了解」（見本院卷
    第10頁），足認被告戊○○對己○○告以能幫其代辦貸款云
    云，顯屬虛罔，則被告戊○○竟對己○○佯稱需提供帳戶存
    摺、提款卡供辦理貸款，自有藉此方式取得己○○所有之金
    融帳戶資料之不法意圖，而己○○亦因此誤信被告戊○○能
    幫其代辦貸款，進而交付被告戊○○指示之帳戶存摺、提款
    卡及密碼等物，是被告戊○○係對己○○施行詐術，致己○○提供其個人之財物予被告戊○○之事證明確，被告戊○○
    此部分詐欺取財之犯行堪以認定，應依法論科。
  (二)又被告戊○○於取得上開聯邦銀行帳戶存摺、提款卡及密碼
    後，旋即交予「黃先生」所屬之犯罪集團等情，業據被告戊○○稱：「我將己○○聯邦銀行帳戶等資料，於98年4 月中
    旬，寄至嘉義的一家貨運站，給自稱黃先生之人」（見偵字
    第27 855號卷第13頁）等語明確，而該犯罪集團之某真實姓
    名年籍不詳成員於取得該帳戶存摺、提款卡及密碼後，持以
    作為詐騙寅○○、丙○○、辛○○、甲○○、丁○○；恐嚇
    癸○○、庚○○、壬○○及乙○○後，收取匯款之工具等事
    實，亦有證人即被害人寅○○、丙○○、辛○○、甲○○、
    丁○○各自於警詢時證述自己遭詐騙之經過；癸○○、庚○○、壬○○及乙○○於警詢證述自己遭恐嚇取財之經過明確
    （見偵字第25396 號卷第4 頁、偵字第27855 號卷第17頁至
    第18頁、偵字第20140 號卷第18頁至第19頁、偵字第6036號
    卷第11頁至第12頁、嘉義市政府警察局第二分局嘉市警二偵
    字第0980004882號卷第5 頁至第6 頁、臺南縣政府警察局南
    縣警刑字第0981501603號卷第243 頁至第254 頁），並有被
    害人寅○○提供之臺灣企銀台幣活期存款明細表、臺灣企銀
    活期儲蓄存款存摺封面暨內頁影本、被害人丙○○提供其匯
    款之郵政自動櫃員機交易明細表、露天拍賣網頁資料、行動
    電話門號0000000000號通聯調閱查詢單、被害人辛○○提供
    之奇摩拍賣網頁資料、中國信託商業銀行網路ATM 交易明細
    、被害人甲○○提供之奇摩拍賣網頁資料、被害人丁○○提
    供之彰化銀行自動櫃員機交易明細表、壬○○及乙○○各自
    提供之中國信託自動櫃員機交易明細表（見偵字第25396 號
    卷第6 頁至第8 頁、偵字第27855 號卷第24頁至第28頁、第
    32頁、偵字第20140 號卷第20頁及第30頁至第32頁、偵字第
    6036號卷第18頁至第35頁、嘉義市政府警察局第二分局嘉市
    警二偵字第0980004882號卷第21頁、臺南縣政府警察局南縣
    警刑字第0981501603號卷第393 頁至第395 頁）相關資料附
    卷可稽，是被告戊○○將其詐欺取得己○○所有之聯邦銀行
    帳戶存摺、提款卡及密碼，交予犯罪集團成員，而該帳戶資
    料經犯罪集團之人持以收取匯款等情，亦堪認定屬實。按金
    融帳戶為個人之理財工具，而金融存款帳戶，攸關存戶個人
    財產權益之保障，專屬性甚高，衡諸常理，若非與本人有密
    切關係，不可能提供個人帳戶供他人使用，又參以坊間報章
    雜誌及其他新聞媒體，對於以簡訊通知中獎或其他類似之不
    法犯罪集團，經常利用大量收購之他人存款帳戶，以隱匿其
    等詐欺或恐嚇取財犯罪之不法行徑，規避執法人員之查緝，
    並掩飾、確保因自己犯罪所得之財物，類此在社會上層出不
    窮之案件，亦多所報導及再三披露，則依一般人之社會生活
    經驗，苟見他人不自己申請開立帳戶而蒐集不特定人之帳戶
    使用，衡情應可預見收集之帳戶乃係被利用為與財產有關之
    犯罪工具，被告戊○○在可預見其將帳戶提供不相識之人使
    用，可能會幫助犯罪集團作為不法收取他人款項之用及掩飾
    或隱匿重大犯罪所得財物之情況下，仍基於幫助犯詐欺取財
    、幫助犯恐嚇取財之不確定故意提供該帳戶資料予他人使用
    至明。被告戊○○幫助犯詐欺取財、幫助犯恐嚇取財之事證
    明確，以上犯行堪予認定，應依法論科。
三、論罪科刑：
  (一)被告子○○部分：
    按刑法上之幫助犯，係對於犯罪與正犯有共同之認識，而以
    幫助之意思，對於正犯資以助力，而未參與實施犯罪之行為
    者而言（最高法院75年度台上字第1509號、84年度台上字第
    5998號、88年度台上字第1270號判決參照）。是核被告子○○提供其行動電話門號SIM 卡1 張供詐騙集團使用之行為，
    係犯刑法第30條第1 項前段、第339 條第1 項之幫助詐欺取
    財罪。又被告子○○並未實際參與詐欺取財犯行，所犯情節
    較正犯輕微，爰依刑法第30條第2 項規定，減輕其刑。再者
    ，被告子○○曾有如事實欄所載之前案科刑及執行紀錄，有
    臺灣高等法院被告前案紀錄表在卷可按，其受有期徒刑之執
    行完畢，5 年內故意再犯本件有期徒刑以上之罪，為累犯，
    應依刑法第47條第1 項之規定加重其刑，並與前開減輕事由
    ，依法先加後減之。爰審酌被告子○○明知詐欺集團犯罪活
    動日益猖獗，竟為助力於渠等詐欺取財之犯行，乃特地申辦
    行動電話門號供渠等犯罪利用，不僅造成執法機關不易查緝
    犯罪行為人，助長經濟犯罪風氣，更造成被害人求償之困難
    ，誠有不該，且犯後猶否認犯行，飾詞圖卸，態度不佳，顯
    無悔意等一切情狀，量處有期徒刑4 月，並諭知以1,000 元
    折算1 日之易科罰金折算標準，以資懲儆。
  (二)被告戊○○部分：
    核被告戊○○對己○○佯稱能幫其代辦貸款，致己○○陷於
    錯誤，而交付聯邦銀行帳戶存摺、提款卡及密碼，所為係犯
    刑法第339 條第1 項詐欺取財罪。而被告戊○○透過不知情
    之李嘉中取得己○○所有之聯邦銀行帳戶存摺、提款卡之行
    為，則為間接正犯。而被告戊○○客觀上可以預見一般取得
    他人金融存款帳戶使用之行徑，常與財產犯罪所需有密切關
    連，竟將取得己○○所有之存摺、提款卡及密碼，交予真實
    姓名年籍不詳自稱「黃先生」之成年男子及其所屬犯罪集團
    使用，嗣經犯罪集團成員持以作為詐欺寅○○、丙○○、辛○○、甲○○、丁○○；恐嚇癸○○、庚○○、壬○○及乙○○後，收受其等匯款之工具，核其對於正犯資以助力，而
    未參與實施犯罪之行為，係犯刑法第30條第1 項前段、第33
    9 條第1 項之幫助犯詐欺取財罪及刑法第30條第1 項前段、
    第346 條第1 項之幫助犯恐嚇取財罪，而起訴法條雖漏未論
    及被告戊○○幫助犯詐欺取財罪，惟此部分既經檢察官敘明
    於起訴書之犯罪事實，自為起訴效力所及，本院自應予審理
    。又被告戊○○並未實際參與詐欺寅○○、丙○○、辛○○
    、甲○○、丁○○及恐嚇癸○○、庚○○、壬○○及乙○○
    之犯行，所犯情節較正犯輕微，應依刑法第30條第2 項規定
    ，減輕其刑。被告戊○○以同一幫助行為，幫助該犯罪集團
    成員為前開詐欺取財罪與恐嚇取財行為，侵害寅○○、丙○○、辛○○、甲○○、丁○○、癸○○、庚○○、壬○○及
    乙○○之財產法益，應依想像競合犯而論以一罪，並從一重
    之幫助恐嚇取財罪論處。另本件起訴部分雖未敘及被害人辛○○（臺灣高雄地方法院檢察署99年度偵字第247 號）、甲○○（臺灣雲林地方法院檢察署98年度偵字第6068號）、丁○○（臺灣臺南地方法院檢察署99年度偵字第582 號、807
    號）受騙匯款；被害人癸○○、庚○○、壬○○及乙○○受
    恐嚇匯款（臺灣高雄地方法院檢察署99年度偵字第10704 號
    ）至己○○帳戶，惟該等犯行均與本案起訴部分，有想像競
    合之裁判上一罪關係，即應為本案起訴效力所及，本院自得
    併予審究，附此敘明。被告戊○○上開所犯詐欺取財、幫助
    犯恐嚇取財之犯行，犯意各別，行為互異，應予分論併罰。
    爰審酌被告戊○○不思循正當途徑賺取財物，竟對己○○施
    行詐術，以取得己○○所有之聯邦銀行帳戶存摺、提款卡及
    密碼，並將所得之帳戶資料提供予「黃先生」所屬之犯罪集
    團使用，不僅造成執法機關不易查緝犯罪行為人，助長經濟
    犯罪風氣，更造成被害人求償上之困難，固有不該，惟念及
    被告戊○○於本院審理時承認將己○○之帳戶存摺、提款卡
    及密碼交予「黃先生」所屬之犯罪集團使用，態度尚佳，且
    被告戊○○並無其他犯罪紀錄，有臺灣高等法院被告前案紀
    錄表在卷可考，素行尚可，並已賠償被害人丙○○之損失，
    而與丙○○達成和解等一切情狀，量處被告戊○○犯詐欺取
    財罪部分，處有期徒刑6 月，被告戊○○幫助犯恐嚇取財罪
    部分，處有期徒刑5 月，定其應執行刑有期徒刑10月，並就
    被告以上各該宣告刑及定刑，均諭知以1,000 元折算1 日之
    易科罰金折算標準，以資儆懲。（98年12月30日新修正之刑
    法第41條第8 項規定：「第1 項至第4 項及第7 項之規定，
    於數罪併罰之數罪均得易科罰金或易服社會勞動，其應執行
    之刑逾6 月者，亦適用之」，因修正前刑法第41條第2 項業
    經司法院釋字第662 號解釋宣告自98年6 月19日起失其效力
    ，而新修正之刑法第41條第8 項係依釋字第662 號解釋意旨
    予以明文化，是本案得逕依上開新法規定予以適用，無庸新
    舊法比較，併予敘明）。
四、至檢察官就被告戊○○對沈仁祥施行詐術，取得沈仁祥所有
    之西螺郵局帳戶存摺、提款卡及密碼，並將該帳戶存摺、提
    款卡及密碼，提供予犯罪集團成員使用，致詐騙集團成員持
    以作為詐欺許萬鍾之工具，因認被告戊○○收取沈仁祥西螺
    郵局帳戶存摺、提款卡及密碼部分，涉犯刑法第339 條第1
    項之詐欺取財罪嫌；另其提供該存摺、提款卡及密碼與詐騙
    集團使用，係涉犯刑法第30條第1 項、第339 條第1 項之幫
    助犯詐欺取財罪嫌，而以臺灣高雄地方法院檢察署99年度偵
    字第247 號併案意旨書移送本院併辦，業經本院於99年3 月
    16日，以被告戊○○涉犯詐欺取財沈仁祥及幫助犯詐欺取財
    許萬鍾部分，與本案無實質上或裁判上一罪之關係，已予退
    回由檢察官另為處理。則檢察官就被告戊○○將沈仁祥所有
    之中華郵政股份有限公司西螺郵局帳號00000000000000號帳
    戶存摺、提款卡及密碼，提供予犯罪集團成員使用，致詐騙
    集團成員持以作為詐欺廖弘宇、劉冠宏之工具，因認被告戊○○涉犯刑法第30條第1 項、第339 條第1 項之幫助犯詐欺
    取財罪嫌，而以臺灣臺南地方法院檢察署99年度偵字第582
    號、第807 號；臺灣嘉義地方法院檢察署99年度偵字第2824
    號併案意旨書移送本院併辦，既因本院已先將被告戊○○涉
    犯詐欺取得沈仁祥帳戶及幫助犯詐欺取得許萬鍾財物部分退
    併辦，是臺灣臺南地方法院檢察署99年度偵字第582 號、第
    807 號；臺灣嘉義地方法院檢察署99年度偵字第2824號，所
    指被告戊○○因交付沈仁祥帳戶存摺、提款卡及密碼而涉犯
    幫助犯詐欺劉冠宏、廖弘宇財物之犯行，因被告戊○○涉犯
    詐欺取得沈仁祥帳戶及幫助犯詐欺取得許萬鍾財物部分，已
    非本案審理之範圍，檢察官聲請併辦部分，自非在本院審理
    範圍之內，本院即無從併予審理，應退回由檢察官另為處理
    。
五、又檢察官雖以臺灣高雄地方法院檢察署99年度偵字第10241
    號追加起訴，然經本院合併審理後，認與本案無實質上或裁
    判上一罪之關係，爰予分別判決，附此說明。
據上論斷，應依刑事訴訟法第299 條第1 項前段，刑法第339 條
第1 項、第346 條第1 項、第30條第1 項前段、第2 項、第47條
第1 項、第41條第1 項前段、第8 項、第55條、第51條第1 項第
5 款，刑法施行法第1 條之1 第1 項、第2 項前段，判決如主文
。
本案經檢察官丑○○到庭執行職務。
中    華    民    國    99    年    6     月    22    日
                  刑事第八庭  審判長法  官  王伯文
                                    法  官  蔣志宗
                                    法  官  謝宗翰
以上正本證明與原本無異。
如不服本判決應於收受送達後10日內向本院提出上訴書狀，並應
敘述具體理由；如未敘述上訴理由者，應於上訴期間屆滿後20日
內向本院補提理由書（均須按他造當事人之人數附繕本）「切勿
逕送上級法院」。
中    華    民    國    99    年    6     月    29    日
                                   書記官   李宗諺
中華民國刑法第339條第1 項
意圖為自己或第三人不法之所有，以詐術使人將本人或第三人之
物交付者，處5 年以下有期徒刑、拘役或科或併科1 千元以下罰
金。
中華民國刑法第346 條第1 項
意圖為自己或第三人不法之所有，以恐嚇使人將本人或第三人之
物交付者，處6 月以上5 年以下有期徒刑，得併科1 千元以下罰
金。
刑法施行法第1 條之1：
中華民國94年1 月7 日刑法修正施行後，刑法分則編所定罰金之
貨幣單位為新臺幣。
94年1 月7 日刑法修正時，刑法分則編未修正之條文定有罰金者
，自94年1 月7 日刑法修正施行後，就其所定數額提高為30倍。
但72年6 月26日至94年1 月7 日新增或修正之條文，就其所定數
額提高為3 倍。

司法院資訊處製作；財團法人民間司法改革基金會備份。
